【裁判字號】    98,上易,1403
【裁判日期】    980827
【裁判案由】    詐欺
【裁判全文】
臺灣高等法院刑事判決                98年度上易字第1403號
上  訴  人  臺灣桃園地方法院檢察署檢察官
被      告  乙○○
                    國民
選任辯護人  張仁興  律師
            蔡宜真  律師
上列上訴人因被告詐欺案件，不服臺灣桃園地方法院97年度易字
第887號，中華民國98年4月21日第一審判決（起訴案號：臺灣桃
園地方法院檢察署96年度偵字第3177號），提起上訴，本院判決
如下：
    主  文
上訴駁回。
    理  由
一、本案經本院審理結果，認第一審判決以不能證明被告乙○○
    犯罪，而諭知無罪之判決，經核並無違誤，應予維持。第一
    審判決書記載之理由除認定被告另涉犯侵占罪部分應予刪除
    外，其餘均予引用（如附件）。
二、檢察官上訴意旨略以：被告自始否認其要求告訴人簽立本票
    係為藉以向丁○○施壓、使丁○○返還債務，能否以其曾持
    告訴人開立之本票向丁○○催討債務，即認其自始無詐欺之
    意，即非無疑。又被告若僅欲由告訴人介入向丁○○索討債
    務，自可由與丁○○較為熟識之告訴人代為索討，不必要求
    告訴人簽立本票。證人黃啟輝於偵查中亦證稱：伊與被告、
    丙○○、丁○○同在律師事務所協商時，被告曾將伊拉至一
    旁且告以當日之目的係要丁○○還錢，並已安排甲○○，不
    會害到丙○○，被告並說要用甲○○來牽制丙○○等語，而
    當日協商時被告亦指明告訴人為其與丁○○間之居中介紹者
    ，如不拖累告訴人，丁○○即不會出面處理一節，亦有錄音
    譯文可參。況被告於檢察事務官訊問時亦自陳其於1個月後
    即將本票轉予甲○○，是被告於94年5月間即已轉讓告訴人
    開立之本票予甲○○。則被告於丁○○所開立之本票到期日
    前即轉讓告訴人開立之本票予甲○○，並非事後無法自丁○○處取償後方始為之，足認被告所指之「拖累」，非僅指由
    告訴人簽立本票，而係其自始即有行使告訴人開立之本票、
    以達其債權全額獲清償之意，被告自始即有詐欺之意，應堪
    認定云云。
三、經查：
  (一)按被告以外之人，於審判外之言詞或書面陳述，除法律有規
    定者外，不得作為證據，刑事訴訟法第159條第1項定有明文
    。被告於原審提出之丁○○自述書，屬被告以外之人於審判
    外之書面陳述，無證據能力。
  (二)按認定犯罪事實應依證據，為刑事訴訟法所明定，故被告否
    認犯罪事實所持之辯解，縱屬不能成立，仍非有積極證據足
    以證明其犯罪行為，不能遽為有罪之認定（最高法院30年上
    字第1831號判例意旨參照）。被告辯稱：告訴人與丁○○共
    同向伊借款1,296,000元，告訴人係為清償借款債務而簽發
    面額各646,000元、65萬元之本票予伊。而丁○○簽發面額
    計126萬元之本票2紙予伊，係為清償另筆160萬元保管款，
    與借款1,296,000元無關。伊未要求告訴人佯裝承擔丁○○
    所積欠之1,296,000元借款，而配合伊簽發本票，由伊持之
    向丁○○施以人情壓力並催討債務云云，固非可採。惟非有
    積極證據足證被告有詐欺取財之犯行，仍不能遽為被告有罪
    之認定。
  (三)觀諸卷附告訴人簽發之2紙本票之到期日同為94年4月14日，
    而告訴人出具之切結書之日期亦為94年4月14日（見95年度
    交查字第262號卷第13頁、第22頁），被告供稱其係於94年4
    月14日同時取得本票及切結書，應屬可信。再觀諸卷附丁○○簽發之2紙本票之發票日同為94年5月11日（見上揭偵卷第
    14頁），而證人丁○○於95年8月11日偵查中證稱：伊係於
    94年5月11日在越南簽發本票，告訴人有打電話請伊簽發本
    票後，向被告索回其簽發之本票，伊當時有向被告索取告訴
    人簽發之本票，但告訴人不交給伊，伊目前尚欠被告114萬
    元債務未清償等語（見上揭偵卷第79頁、第80頁），可見被
    告確有於94年4月11日取得告訴人簽發之本票後，於94年5月
    11日前往越南向丁○○催討債務。衡情被告取得告訴人所簽
    發本票之目的，無非係為對丁○○施以人情壓力，被告為取
    信丁○○，自會提示告訴人簽發之本票予丁○○，足認被告
    並非一取得告訴人簽發之本票即轉讓予甲○○，而係向丁○○催討債務未果後，始轉讓予甲○○。
  (四)被告於95年7月28日檢察事務官詢問時固自承係於取得告訴
    人簽發之本票後約過1個月，將本票交給甲○○等語（見上
    揭偵卷第62頁）。惟甲○○早於95年7月20日委託陳達成律
    師發函催告告訴人清償本票債務（副本送甲○○、被告），
    內容略以：「本人甲○○於今年（2006）年3月間受讓乙○○先生對丙○○先生新臺幣1,296,000元之本票債權…」等
    語，有千齡法律事務所函影本在卷可憑（見上揭偵卷第69頁
    ）。則被告是否確係於取得告訴人簽發之本票後約過1個月
    ，將本票交給甲○○，即非無疑。又甲○○係於95年5月間
    向臺灣基隆地方法院對告訴人聲請假扣押裁定，並於同年6
    月間向同法院聲請假扣押執行，有該法院95年5月24日95年
    度裁全字第817號裁定、95年6月5日假扣押執行聲請狀影本
    各在卷可按（見上揭偵卷第27頁、第31頁）。告訴人亦陳稱
    ：被告直到95年5月初要假扣押前，才告知伊本票在甲○○
    身上等語（見上揭偵卷第63頁）。衡諸常理，被告苟真自始
    即有將告訴人簽發之本票轉讓予第三人實現本票債權之意，
    豈會遲至本票到期日後之1年餘始由第三人對告訴人行使權
    利。再者，被告取得告訴人所簽發之本票目的，係為向丁○○施以人情壓力，而丁○○雖有簽發本票予被告，惟實際並
    未清償債務，被告在丁○○清償債務前，繼續持有告訴人簽
    發之本票，乃正當權利之行使。至被告嗣後雖違反其與告訴
    人之約定，將本票轉讓予甲○○行使票據權利，惟乏積極證
    據足證被告自始即有對告訴人詐欺取財之犯意，本件純屬民
    事糾葛，尚難以詐欺罪相繩。
  (五)綜上所述，本件檢察官所提出之證據，尚不足以使法院形成
    被告涉犯詐欺取財罪之確切心證。此外，復查無其他積極證
    據足資證明被告涉有何詐取財財之犯行。原審認不能證明被
    告犯罪，對被告諭知無罪之判決，核無違誤。
四、檢察官上訴意旨猶執前詞指摘原判決不當，請求撤銷改判，
    為無理由，應予駁回。
據上論斷，應依刑事訴訟法第368條、第373條，判決如主文。
本案經檢察官吳春麗到庭執行職務。
中    華    民    國    98    年    8     月    27    日
                  刑事第七庭  審判長法  官  陳晴教
                                    法  官  游紅桃
                                    法  官  楊智勝
以上正本證明與原本無異。
不得上訴。
                                    書記官  林桂玉
中    華    民    國    98    年    8     月    31    日


司法院資訊處製作；財團法人民間司法改革基金會備份。
